最　高　行　政　法　院　判　決
　　　　　　　　　　　　　　　　　　 96年度判字第01217號
上　訴　人　子佳國際服飾有限公司
代　表　人　甲○○
被 上訴 人　財政部基隆關稅局
代　表　人　丘　欣
上列當事人間因虛報進口貨物產地事件，上訴人對於中華民國94
年12月21日臺北高等行政法院94年度訴字第724號判決，提起上
訴，本院判決如下：
　　主  文
上訴駁回。
上訴審訴訟費用由上訴人負擔。
　　理  由
一、上訴人於民國93年4月12日委由吉順報關行向被上訴人申報
    進口成衣乙批（報單號碼：第AA/93/1755/0314號），完稅
    價格新臺幣（下同）612,961元，原申報產地為香港，惟經
    查驗結果，產地為中國大陸，上訴人已涉及虛報進口貨物產
    地，逃避管制之違法情事，因5年內犯同一條例處分確定已
    有2案，被上訴人乃依據行為時海關緝私條例第37條第3項轉
    據同條例第36條第1項、第3項及第45條規定，處貨價2倍之
    罰鍰計1,225,922元，併沒入其貨物。上訴人不服，申請復
    查，未獲變更，提起訴願，遭駁回後，遂提起本件行政訴訟
    。
二、上訴人於原審起訴主張：上訴人曾有受處罰之情形，故於訂
    購時，即明白要求出賣人，上訴人所訂購成衣不得於大陸製
    造，此可由上訴人所開立予出賣人之信用狀上明白記載提示
    信用狀所需檢具之單據中其一為產證非大陸製。後出賣人由
    香港出口系爭貨物，並提供產地證明予上訴人，證實為香港
    製造。系爭貨物並非上訴人所生產，亦非上訴人所交運，上
    訴人當然係依出賣人所提供之產地證明來認定。嗣經被上訴
    人通知後，上訴人立即聯繫出賣人，此時出賣人方才解釋或
    因其代理人疏失，致有錯誤。惟不論係出賣人確有疏忽，或
    出賣人違約，皆非上訴人故意或過失虛報產地，被上訴人實
    不應將出賣人之疏忽或違約行為歸責於上訴人。且在系爭貨
    物出關交付上訴人之前，上訴人根本看不到貨品之情形下，
    加上出賣人亦交付香港出口之載貨證券及產地證明予上訴人
    ，故實難想像上訴人究於何處有應注意而未注意之情形云云
    ，求為判決訴願決定及原處分均撤銷。
三、被上訴人則以：按海關緝私條例第37條第1項及同條例第36
    條第1、3項及第45條所規定，本案上訴人核有虛報所運貨物
    產地，涉及逃避管制之情事，且5年內再犯同條例同一規定3
    次，被上訴人據以論處，於法洵無不合。本案同批貨物中部
    分標示產地為中國，且依外包裝均顯示來自中國，產地認定
    為中國大陸應屬無訛，上訴人所訴不足採信。上訴人5年內
    虛報產地，逃避管制之行為，經處分確定者有2案，理當特
    別審慎注意，避免再犯，上訴人應注意而未注意，再次虛報
    產地，逃避管制，縱非故意，實難謂無過失，依司法院釋字
    第275號解釋意旨，仍應受罰，本案原處分應屬適法。
四、原審斟酌全辯論意旨及調查證據之結果，以：（一）查來貨
    第1至9項共41箱，其包裝箱上浮貼有昌北機場之貨物運送單
    ，且標明自南昌至深圳，而貨物本體，部分車縫MADE IN
    CHINA、部分車縫MADE IN HONGKONG，部分未車縫。第10項
    COMBAT PANTS共7箱，其外箱上刷印有中國大陸單位經營統
    計代碼00000000000，但貨上未標示產標。本案同批貨物中
    部分標示產地為中國，且依外包裝均顯示來自中國，產地認
    定為中國大陸應屬無訛。（二）現行進口貨物通關係採申報
    與查驗制度，進口貨物如有實際產地與原申報產地不符並涉
    逃避管制等情事者，應受海關緝私條例等有關規定論處，是
    上訴人為其自身權益，避免因虛報進口貨物產地觸法而受罰
    ，自應在報關前主動查明來貨產地再行申報，又為確定來貨
    產地是否與原訂契約貨物產地相符時，可依海關管理進出口
    貨棧辦法第21條規定，向海關申請先看樣再申報；如發現來
    貨產地不符時，即可依進出口貨物查驗及取樣準則第19條之
    規定，向海關事先報備，申請退運。上揭海關管理進出口貨
    棧辦法第21條固非規定進口人有看樣、檢視貨物之義務，然
    上訴人既有確定所申報進口貨物產地與實到貨物產地相符之
    義務，且可經由上開看樣、檢視規定或其他方法（如裝船前
    驗貨等）以確定之，卻不為之，自有應注意、能注意而疏未
    注意之過失。（三）又上訴人為從事國際貿易業者，對於貿
    易標的之內容及其相關輸入規定，應負注意與查明之責任，
    況且上訴人5年內虛報產地，逃避管制之行為，經處分確定
    者已有2案，申報來貨產地時理當特別審慎注意，避免再犯
    ，詎本案猶進口大陸產製之貨物，上訴人應注意能注意而未
    注意，顯有過失，上訴人又不能舉實證證明自己無過失，參
    據司法院釋字第275號解釋意旨，自應受罰。至於上訴人主
    張其於訂購時，即明白要求出賣人，來貨不得為大陸產製云
    云，並舉信用狀、載貨證券及產地證明等為證，惟此僅足以
    證明上訴人於訂約時曾要求出賣人交付非大陸產製之貨物，
    暨上訴人誤信出賣人會依約履行而已，仍無法卸免上訴人應
    於申報來貨產地前，先查明來貨產地與其所申報進口貨物產
    地相符之義務。綜上所述，上訴人之陳詞均不可採，原處分
    揆諸首揭規定，並無違誤，復查決定及訴願決定遞予維持，
    均無不合。上訴人徒執前詞，訴請撤銷訴願決定及原處分，
    並無理由，應予駁回。作為其判決之論據。
五、上訴意旨略以：上訴人於向出賣人美國公司訂購系爭貨物時
    ，已明白要求系爭貨物不得於大陸製造，出賣人並有提供載
    貨及證券產地證明予上訴人，復以，上訴人與出賣人交易迄
    今，並未有運交大陸產製品之事實，從而，上訴人自有足夠
    信賴基礎，相信出賣人依約履行，上訴人已盡注意義務，並
    無過失。原審判決未詳予論究上訴人所提證供是否可採，要
    求上訴人之注意義務程度，顯然逾越一般廠商通常應為之注
    意義務，原判決顯有判決不備理由之違法，爰請求廢棄原判
    決，並撤銷訴願決定及原處分等語。
六、本院查：按「報運貨物進口而有左列情事之一者，得視情節
    輕重，處以…：四、其他違法行為。」、「有前二項情事之
    一而涉及逃避管制者，依前條第1項及第3項論處。」、「私
    運貨物進口…者，處貨價1倍至3倍之罰鍰。」、「前二項私
    運貨物沒入之。」及「追徵或處罰之處分確定後，5年內再
    犯本條例同一規定之行為者，其罰鍰得加重2分之1，犯3次
    以上者，得加重1倍。」分別為海關緝私條例第37條第1項第
    4款、第3項及同條例第36條第1、3項、第45條所明定。次按
    進口非屬「臺灣地區與大陸地區貿易許可辦法」第7條規定
    准許輸入之大陸地區物品者，即構成進口禁止輸入之物品而
    涉及逃避管制之違法行為。本件上訴人於93年4月12日委由
    吉順報關行向被上訴人申報進口成衣乙批，完稅價格612,96
    1元，原申報產地為香港，惟經查驗結果，產地為中國大陸
    ，上訴人涉及虛報進口貨物產地，逃避管制之違法情事，被
    上訴人乃依據行為時海關緝私條例第37條第3項轉據同條例
    第36條第1項、第3項及第45條規定，處貨價2倍之罰鍰計1,2
    25,922元，併沒入其貨物，經核並無不合。而上訴人為從事
    國際貿易業者，對於貿易標的之內容及其相關輸入規定，知
    之甚稔，而為確定來貨產地是否與原訂契約貨物產地相符時
    ，依海關管理進出口貨棧辦法第21條規定，本可先向海關申
    請看樣再申報；如發現來貨產地不符時，即可依進出口貨物
    查驗及取樣準則第19條之規定，向海關事先報備，申請退運
    。本件上訴人既有確定所申報進口貨物產地與實到貨物產地
    相符之義務，並可經由上開看樣、檢視規定或其他方法以確
    定之，卻不為之，自有應注意、能注意而疏未注意之過失，
    而應受罰。原判決已敘明上訴人主張其於訂購時，即明白要
    求出賣人，來貨不得為大陸產製云云，惟此僅足以證明上訴
    人於訂約時曾要求出賣人交付非大陸產製之貨物，暨上訴人
    誤信出賣人會依約履行而已，仍無法卸免上訴人應於申報來
    貨產地前，先查明來貨產地與其所申報進口貨物產地相符之
    義務。上訴意旨復稱上訴人基於出賣人出具產地證明之信賴
    基礎，已盡注意義務，原判決未予審酌，有判決不備理由之
    違法，自無可採。原判決因認原決定及原處分均屬妥適，乃
    予維持而駁回上訴人之訴，核無違誤。上訴論旨，仍執前詞
    ，指摘原判決違誤，求予廢棄，難認有理由，應予駁回。
據上論結，本件上訴為無理由，爰依行政訴訟法第255條第1項、
第98條第3項前段，判決如主文。
中　　華　　民　　國　　96　　年　　7　　 月　　12　　日
                  第二庭審判長法  官　鄭　淑　貞
                              法  官  黃　合　文
                              法  官　吳　明　鴻
                              法  官　鄭　小　康
                              法  官　帥　嘉　寶
以  上  正  本  證  明  與  原  本  無  異
中　　華　　民　　國　　96　　年　　7　　 月　　12　　日
　　　　　　　　　　　　　　　書記官　郭　育　玎
